【裁判字號】    95,易,1459
【裁判日期】    951213
【裁判案由】    業務侵占等
【裁判全文】
臺灣高雄地方法院刑事判決              95年度易字第1459號
公  訴  人  臺灣高雄地方法院檢察署檢察官
被      告  甲○○
                      樓之6
上列被告因業務侵占等案件，經檢察官提起公訴（94年度偵字第
27926 號），經合議庭裁定由受命法官獨任適用簡式審判程序審
理，本院判決如下：
    主  文
甲○○連續意圖為自己不法之所有，以詐術使人將本人之物交付
，處有期徒刑拾月；又連續意圖為自己不法之所有，而侵占對於
業務上所持有之物，處有期徒刑壹年。應執行有期徒刑壹年捌月
。
    事實及理由
一、本件被告甲○○所犯為死刑、無期徒刑或最輕本刑為3 年以
    上有期徒刑以外之罪，其於準備程序中就被訴事實為有罪之
    陳述，經法官告知簡式審判程序之旨，並聽取公訴人及被告
    之意見後，依刑事訴訟法第273 條之1 第1 項規定，裁定由
    受命法官獨任進行簡式審判程序，合先敘明。
二、本件犯罪事實及證據，除證據部分應補充：被告於本院審理
    時之自白外，餘均引用檢察官起訴書之記載 (如附件)。
三、新舊法之比較適用：
    查被告行為後，刑法於94年2 月2 日經總統令修正公布，於
    95年7 月1 日施行，而比較新舊法時應就罪刑有關之共犯、
    未遂犯、想像競合犯、牽連犯、連續犯、結合犯，以及累犯
    加重、自首減輕暨其他法定加減原因（如身分加減）與加減
    例等一切情形，綜其全部罪刑之結果而為比較（最高法院95
    年5 月23日刑事庭第8 次會議決議參照）。茲分述如下：
  (一)被告行為時之刑法第336 條、339 條本文雖未修正，惟罰金
    部分，依修正前刑法第33條第5 款規定「主刑之種類如下：
    五罰金：1 元以上」，該罪之罰金刑最低得科新臺幣3元 ，
    而依修正後刑法第33條第5 款修正為「主刑之種類如下：五
    罰金：新臺幣1,000 元以上，以百元計算之」之規定，該2
    罪之罰金刑最低即須科新臺幣1,000 元以上，比較新舊法，
    應以被告行為時之刑法第33條之規定計算併科罰金之最低額
    較有利於被告。
  (二)刑法第56條連續犯之規定，業於前開刑法修正時刪除，連續
    犯之刪除雖非犯罪構成要件之變更，但顯已影響行為人刑罰
    之法律效果，自屬法律有變更，而應比較新舊法（參見最高
    法院95年度第8 次刑事庭會議決議五）。因而比較新、舊法
    結果，被告上開多次行使偽造私文書犯行、詐欺取財犯行，
    若予分論併罰，顯較以連續犯分別將之論以一罪為不利，是
    自應依刑法第2 條第1 項前段規定，以舊法規定有關連續犯
    之規定論處
  (三)被告行為後，刑法第51條亦於前開時間修正公布、施行，修
    正前刑法第51條規定：「數罪併罰，分別宣告其罪之刑，依
    左列各款定其應執行者：」其中第5 款規定：「宣告多數有
    期徒刑者，於各刑中之最長期以上，各刑合併之刑期以下，
    定其刑期。但不得逾20年。」修正後刑法第51條第5 款規定
    ：「宣告多數有期徒刑者，於各刑中之最長期以上，各刑合
    併之刑期以下，定其刑期。但不得逾30年。」比較結果，修
    正後刑法並非較有利於行為人，依刑法第2 條第1 項前段之
    規定，仍應依修正前刑法，定其應執行之刑。
  (四)綜合全部罪刑比較之結果，依刑法第2 條第1 項從舊從輕原
    則之規定，以舊法之規定有利於被告，自應適用修正前之刑
    法處斷。
四、論罪科刑部分：
  (一)核被告甲○○所為，係犯刑法第339 條第1 項之詐欺取財罪
    及同法第336 條第2 項之業務侵占罪。
  (二)被告先後多次業務侵占及詐欺取財犯行，均時間緊接、手法
    相同，分別觸犯構成要件相同之罪名，顯各係基於概括犯意
    反覆為之，應分別依修正前刑法第56條連續犯之規定，論以
    一罪，並均加重其刑。
  (三)其所犯上開2 罪間，犯意各別，行為互異，應予分論併罰。
  (四)爰審酌被告利用職務之便以他人名議詐得貨品，並侵占業務
    上所收取之貨款，有虧職守，亦損及僱主之權益，及犯罪之
    手段、目的、所生危害、未與告訴人公司達成和解及犯後坦
    認犯行等一切情狀，分別量處如主文所示之刑，並定其應執
    行刑，以資懲儆。另本案自告訴人提出告訴迄今業已2 年餘
    ，有附於93年度發查字第3712號卷之刑事告訴狀可證，然被
    告於告訴人公司提出告訴至本院言詞辯論終結前，並未賠償
    告訴人公司任何款項，亦未與告訴人公司就賠償方案達成和
    解，亦經告訴人之法定代理人丙○○、乙○○到庭陳述明確
    ，難認其已深切反省犯行，而有悔意，故本院認不宜對被告
    為緩刑之宣告，附此敘明。
據上論斷，應依刑事訴訟法第273 條之1 第1 項、第284 條之1
、第299 條第1 項前段、第310 條之2 、第454 條第2 項，刑法
第2 條第1 項前段、修正前刑法第56條、第336 條第2 項、第33
9 條第1 項、第51條第5 款，罰金罰鍰提高標準條例第1 條前段
，判決如主文。
本案經檢察官丁○○到庭執行職務。
中    華    民    國    95    年    12    月    13    日
                  刑事第八庭    法  官  李育信
以上正本證明與原本無異。
如不服本判決，應於收受送達後10日內向本院提出上訴書狀。
中    華    民    國    95    年    12    月    13    日
                                書記官  廖佳玲
附錄本案論罪科刑法條全文
中華民國刑法第336 條 (公務公益侵占罪、業務侵占罪)
對於公務上或因公益所持有之物，犯前條第1 項之罪者，處1 年
以上7 年以下有期徒刑，得併科5,000 元以下罰金。
對於業務上所持有之物，犯前條第1 項之罪者，處6 月以上5 年
以下有期徒刑，得併科3,000 元以下罰金。
前2 項之未遂犯罰之。
中華民國刑法第339條：
意圖為自己或第三人不法之所有，以詐術使人將本人或第三人之
物交付者，處5 年以下有期徒刑、拘役或科或併科1,000 元以下
罰金。
以前項方法得財產上不法之利益或使第三人得之者，亦同。
前2 項之未遂犯罰之。


司法院資訊處製作；財團法人民間司法改革基金會備份。
